【裁判字號】    99,易,1383
【裁判日期】    990913
【裁判案由】    妨害自由等
【裁判全文】
臺灣臺北地方法院刑事判決              99年度易字第1383號
公  訴  人  臺灣臺北地方法院檢察署檢察官
被      告  丁○○
            己○○○
            丙○○（越南籍）
            庚○○○
            乙○○○越南籍）.
            戊○○
上列被告等因妨害自由等案件，經檢察官提起公訴（99年度偵字
第2211號、第7484號），本院判決如下：
    主  文
丁○○意圖營利，聚眾賭博，處有期徒刑貳月，如易科罰金，以
新臺幣壹仟元折算壹日，扣案如附表所示之物均沒收；又共同以
強暴妨害人行使權利，處拘役貳拾日，如易科罰金，以新臺幣壹
仟元折算壹日。
己○○○、丙○○、庚○○○、乙○○○共同以強暴妨害人行使
權利，均處拘役貳拾日，如易科罰金，各以新臺幣壹仟元折算壹
日。
戊○○無罪。
    事  實
一、丁○○意圖營利，自民國99年1 月4 日晚間19時許起至同日
    晚間20時40分許止，在臺北縣新店市○○路○ 段75號自宅內
    ，提供場所，招攬不特定人聚賭。其賭博方式係以撲克牌做
    為賭具，輪流坐莊，其餘賭客為閒家，每人各發3 支牌（俗
    稱三公），與莊家比大小論輸贏，莊家每發10次牌，即須支
    付丁○○新臺幣（下同）100 元，作為抽頭金，丁○○、丙○○、阮氏玉梅、乙○○○、甲○○、戊○○、癸○○、壬○○等人即於上開時、地以前開方式賭博財物，至同日晚間
    20時40分許，丁○○共收取抽頭金約2,200 元。嗣於同日晚
    間20時40分許左右，丁○○因現金輸罄，以電話向己○○○
    調借現金，己○○○將現金送到上址後，見友人丁○○、乙○○○、庚○○○、丙○○等人屢屢輸錢而要求換牌後再賭
    ，卻遭戊○○、甲○○拒絕，因而懷疑戊○○、甲○○詐賭
    ，渠等便共同要求戊○○、甲○○退還賭資，否則將報警處
    理，至此，戊○○、甲○○表示不願再賭，執意離開現場。
    詎丁○○、乙○○○、庚○○○、丙○○、己○○○竟共同
    基於強制之犯意聯絡，先以身體圍住戊○○、甲○○，阻擋
    渠等2 人離開，再由乙○○○徒手抓住甲○○，丙○○強行
    以手伸入甲○○所穿長褲前方口袋，己○○○則拉扯戊○○
    之隨身手提包後，旋即丟給丁○○，丁○○再轉拋給庚○○○後逃逸無蹤，以前開強暴之方式妨害戊○○、甲○○自由
    離去之權利。嗣經警據報查悉上情，並扣得如附表編號1 所
    示丁○○所有供賭博所用之撲克牌2副。
二、案經戊○○、甲○○訴請臺北縣政府警察局新店分局報告臺
    灣臺北地方法院檢察署檢察官提起公訴，本院判決如下。
    理  由
壹、證據能力部分
    按被告以外之人於審判外之言詞或書面陳述，除法律有規定
    者外，不得作為證據，刑事訴訟法第159 條第1 項定有明文
    。惟按被告以外之人於審判外之陳述，雖不符前4 條之規定
    ，而經當事人於審判程序同意做為證據，法院審酌該言詞陳
    述或書面陳述作成時之情況，認為適當者，亦得為證據。當
    事人、代理人或辯護人於法院調查證據時，知有刑事訴訟法
    第159 條第1 項不得為證據之情形，而未於言詞辯論終結前
    聲明異議者，視為有前項之同意，同法第159 條之5 亦規定
    甚明。經查，下列本院認定犯罪事實所憑之證據中，部分雖
    屬傳聞證據，惟被告等人與檢察官均未於本院言詞辯論終結
    前聲明異議，是本院審酌該等言詞或書面陳述作成之情況，
    並無非出於任意性或不正取供，或違法或不當情事，且客觀
    上亦無不可信之情況，堪認為適當，依刑事訴訟法第159 條
    之5 規定，均得作為證據。
貳、有罪部分：
一、訊據被告丁○○、丙○○、庚○○○、乙○○○、己○○○
    均坦承於99年1 月4 日晚間19時許至同日晚間20時40分許，
    共同聚集在臺北縣新店市○○路○ 段75號被告丁○○居住之
    住宅內，以上開方式進行賭博之情事，惟均矢口否認曾於前
    揭時、地涉犯任何強制犯行，且被告丁○○亦否認涉犯上開
    賭博犯行。被告丁○○並辯稱：伊承認有提供賭博的場所，
    是其他人到伊家來玩牌，金額很少，但沒有以營利為目的。
    另強制罪部分否認犯罪，伊沒有擋住告訴人戊○○、甲○○
    不讓她們走云云；被告己○○○辯稱：伊沒有犯罪，當時伊
    懷孕，伊否認犯罪，伊沒有不讓她們走云云；被告丙○○辯
    稱：伊沒有犯罪，當時伊帶一個3 歲小孩，不可能擋住她們
    云云；被告庚○○○辯稱：伊真的沒有做，伊否認犯罪云云
    ；被告乙○○○辯稱：當時吵架時，伊已經離開現場，伊否
    認犯罪云云。經查：
（一）證人即告訴人戊○○於本院審理時結證稱：於99年1 月4
      日晚上有到新店北宜路1 段75號被告丁○○的住處，是被
      告己○○○帶伊過去那邊玩牌，是透過朋友帶伊到被告己○○○那邊集合後，再到屋主被告丁○○家。所謂玩牌有
      抽頭金。發牌1 圈抽1 百元，因為輪流做莊家。遊戲的玩
      法就是每人發3 張牌，比點數大小、輸贏，就是莊家跟其
      他玩牌的人比大小，所謂的1 圈就是每個人都拿到3 張牌
      ，比完大小後，重新發牌就是另外1 圈，這時就看誰要作
      新的莊家。換莊家時不一定限制發幾次牌才要換莊家，且
      有莊家每發十次牌就要支付抽頭金1 百元之規定，即作莊
      就要支付1 百元。抽頭金由莊家支付，當天伊跟告訴人甲○○一起做莊家，因為告訴人甲○○會看點數，伊不太會
      玩，告訴人甲○○幫伊看。大約從晚上快8 點時開始到快
      9 點時結束。當天有人懷疑告訴人甲○○詐賭。當時伊已
      經不想玩了，因其他人玩到快沒有錢就有人用口頭說用手
      指壓多少錢或用打火機等物充數，伊覺得她們態度不好，
      伊就不想玩了，但被告她們又說要伊繼續玩，並拿另1 副
      撲克牌出來。之後被告她們就用越南話罵伊，伊聽不懂，
      只覺得她們很兇，門口有好幾個越南人站在那邊，在庭的
      被告丁○○、丙○○、庚○○○、乙○○○、己○○○當
      時都有站在門口，伊要離開，但她們站在伊前面不讓伊走
      出去。當時被告己○○○就拉伊的皮包，並把皮包丟給被
      告丁○○，後來又丟給被告庚○○○，皮包就從屋內傳到
      屋外，伊就一直在後面追，伊就叫搶劫，即被告等人係先
      阻擋伊離開，然後被告己○○○再拉伊皮包。被告己○○○當時肚子是微凸的，並不是快要臨盆的樣子，但看得出
      懷孕。伊確認當時皮包有傳給被告庚○○○，且當天被告
      庚○○○有在那個房間玩牌，另吵架當時伊還有看到乙○○○，被告乙○○○在跟告訴人甲○○爭吵，且有動手搶
      告訴人甲○○等語綦詳（見本院卷63頁至第65頁），且證
      人即告訴人甲○○於本院審理時亦結證稱：伊有到新店市
      ○○路○ 段75號，但時間伊記不清楚。當天伊去找朋友，
      伊朋友帶伊去吃越南河粉，然後去上開地點玩撲克牌。案
      發當天因老闆要做生意，就說不然換個地方，就帶到北宜
      路1 段75號去玩。前往上開地點時，現場只有屋主在場，
      是在越南河粉店內有很多的越南客人就跟著我們後面進來
      ，即當時是丙○○、己○○○、庚○○○、乙○○○帶我
      們去，叫伊、戊○○、壬○○走前面，而屋主丁○○在門
      口等。我們去的時候屋主在門口叫我們進去坐，一開始沒
      有玩牌，後來才開始玩。開始玩牌之後，屋主即被告丁○○表示發牌10次要給抽頭金1 百元。遊戲的玩法就是每個
      人發3 張牌，跟莊家比大小，比莊家小的話莊家就贏得金
      錢。就是發牌10次，屋主向莊家收抽頭金1 百元，如果有
      時忘記給錢，屋主也會提醒莊家。當天交給莊家抽頭金大
      約2 千1 百元。當天我們大約從晚上7 、8 點時開始大約
      玩1 個鐘頭。後來因為在庭被告庚○○○及好幾個不在庭
      的人沒有錢了，說等一下叫朋友送錢過來，且被告庚○○○說先用打火機押，當作1 千或2 千，伊就說不要玩了，
      換她們作莊，伊就押1 百、2 百，她們嫌我們押太少，要
      我們5 百、1 千的押，之後就起爭執，最後被告她們就講
      越南話，我們聽不懂。當時伊和告訴人戊○○就要離開，
      但當時場面很亂，被告她們阻擋不讓我們離開，把房門鎖
      起來，並在內擋住房門。當時伊硬要拉門走人，但被告她
      們擋在門那裡，有人拉住門鎖，不讓伊開門，這時被告丙○○及其他伊不認識的人抓住伊的手，被告丙○○伸手進
      伊牛仔褲左邊的口袋內，當時抓伊手的人是被告丙○○、
      乙○○○，吵架時被告乙○○○還沒有離開，之後乙○○○就先出去，之後伊要追出去，被告庚○○○就擋住門，
      戊○○有跟一個大肚子的孕婦就是被告己○○○拉扯，其
      他的人伊沒有注意到。後來是告訴人戊○○報警，好幾個
      人聽到報警就開門跑出去，伊就跟著跑出去。當時賭博時
      ，伊幫告訴人戊○○整理錢，因為告訴人戊○○在作莊，
      我們是一起合夥作莊。當天大部分是告訴人戊○○作莊，
      是告訴人戊○○做完莊之後，才換越南籍人士作莊。有看
      到告訴人戊○○的皮包遭被告己○○○搶走，之後就傳給
      某位越南籍人士，當時伊是聽到告訴人戊○○大喊搶皮包
      ，伊才抬頭看等語（見本院卷第66頁至第68頁）。另證人
      壬○○亦於本院審理時到庭結證稱：於99年1 月4 日曾與
      告訴人甲○○、戊○○共同前往新店市○○路○ 段75號內
      與人對賭「三公」案發當日由告訴人戊○○跟甲○○作莊
      ，當天參與賭博者有伊及在庭被告，另還有其他人，當天
      賭博的人大約有10個人左右，但伊沒有詳細算人數。當日
      賭博莊家贏錢須給屋主丁○○抽頭，發牌10次抽1 百元，
      那天大約抽了2 千元左右，就是被告丁○○會跟莊家拿抽
      頭金。賭了一陣子之後就發生爭執，因為莊家贏錢，作莊
      可以輪流，我們賭客都輸錢，除告訴人戊○○之外的在庭
      被告均輸錢，她們認為莊家戊○○、甲○○詐賭。接下來
      就開始為了詐賭事情吵架，除告訴人戊○○外的被告就開
      始以越南話交談，就是大約有十個越南女人就在賭桌旁邊
      圍著告訴人戊○○、甲○○，然後因被告丙○○朝告訴人
      甲○○的左邊褲子口袋抓，有無抓錢出來沒有看清楚，另
      好幾個人也抓甲○○口袋及身上的錢，但沒有看到究竟有
      無抓到錢，當時告訴人戊○○的皮包也被拿走，是誰拿走
      伊分不出來，皮包就丟來丟去，伊當時人還在裡面，看到
      她們這樣，伊就要趕快出去，但有1 位懷孕的就是被告己○○○不讓伊出去，伊一直要闖出去，後來己○○○也參
      加上開衝突，伊就把門鎖打開趕快出去。伊是當日賭場內
      第一個衝出屋外的人，且伊衝出來之後就坐計程車趕快離
      開等語（見本院卷第84頁至第86頁）。而本院參諸證人甲○○、壬○○、戊○○間並無特殊之情誼關係，且上開3
      人與被告間更無仇怨，衡情上開3 位證人應無設詞攀誣，
      或虛構違法事實陷害被告等人之理，況渠等到庭具結作證
      ，更以刑事責任擔保其證言之真實性，且上開3 位證人之
      證詞，雖因距事發當時，時間上已超過6 個月，就細節部
      分記憶雖有所模糊，但就被告丁○○為賺取抽頭金，將其
      住宅供為賭博場所及聚眾賭博及被告丁○○、丙○○、庚○○○、乙○○○己○○○等人分擔部分行為，共同強制
      告訴人之時間、地點、過程及情節等情，所證均大致相符
      ，故證人3 人之前開證述內容，應可採信，況被告丁○○
      亦自承：伊有提供賭博場所等語，另被告己○○○亦自承
      ：於99年1 月4 日因為丁○○說他沒錢我們這邊輸光了。
      叫伊拿錢過去。說能借多少就拿多少，前往被告丁○○之
      住處，當時伊帶了幾千元過去。到現場後，現場有戊○○
      、壬○○、還有在場其餘被告在賭博。伊把錢交給被告丁○○。被告丁○○站在打牌房間，當時門沒有鎖，伊自己
      開門進去，伊是在賭博的房間交錢給被告丁○○。當天由
      證人壬○○先離開，走出屋外，然後沒多久是被告乙○○○離開等語。綜上，由上開證據合併以觀，可知被告丁○○顯係意圖營利，賺取抽頭金，方將其住宅供為賭博場所
      及聚眾賭博，當日並已賺得如附表編號2 所示之抽頭金。
      另被告丁○○、丙○○、庚○○○、乙○○○、己○○○
      亦確曾於上開時、地，先以身體圍住告訴人戊○○、甲○○，阻擋渠等離開，再由被告乙○○○徒手抓住告訴人甲○○，被告丙○○則強行以手伸入告訴人甲○○所穿長褲
      前方口袋，被告己○○○則拉扯告訴人戊○○之隨身手提
      包後，旋即丟給被告丁○○，被告丁○○再轉拋給被告庚○○○後，逃逸無蹤，以前開強暴之方式妨害告訴人戊○○、甲○○行使自由離去之權利等情，應屬真實，均堪以
      採信。
（二）綜上，被告丁○○、丙○○、庚○○○、乙○○○、己○○○等人前揭所為之辯詞，顯係事後卸責之詞，均不足採
      信。從而，被告丁○○顯係意圖營利，方為供給賭博場所
      及聚眾賭博之行為，及被告丁○○、丙○○、庚○○○、
      乙○○○、己○○○亦係以前開所示之強暴手段共同妨害
      告訴人戊○○、甲○○行使自由離去之權利等情，均堪以
      認定，應依法論科。
二、核被告丁○○所為，係犯刑法第268 條前段之意圖營利供給
    賭博場所罪及同條後段之意圖營利聚眾賭博罪、刑法第304
    條第1 項之強制罪；被告丁○○、乙○○○、己○○○、庚○○○、丙○○，均係犯刑法第304 條第1 項之強制罪。又
    被告丁○○所犯上開意圖營利供給賭博場所罪及同條後段之
    意圖營利聚眾賭博罪，均係本於一個營利犯意而為一犯罪行
    為之各個舉動，係一行為而觸犯數罪名，為想像競合犯，應
    依刑法第55條之規定，從一情節較重之意圖營利聚眾賭博罪
    處斷。另被告丁○○、乙○○○、己○○○、庚○○○、丙○○5 人就前揭強制犯行，均具有犯意聯絡與行為分擔，是
    均為共同正犯。爰審酌被告之前並無任何前科記錄，有臺灣
    高等法院被告前案紀錄表2 紙在卷可稽（見本院卷第4 頁、
    第5 頁），素行良好，爰審酌被告丁○○、乙○○○、己○○○、庚○○○、丙○○前均無犯罪紀錄，有臺灣高等法院
    被告前案紀錄表各1 紙在卷可稽（見本院卷第6 頁至第11頁
    ），渠等素行尚佳。惟被告丁○○竟為一己之私，竟提供賭
    博場所，而聚眾賭博，敗壞社會風氣，惟其提供賭場之規模
    非鉅，時間非長，造成之損害非過鉅。另被告丁○○、乙○○○、己○○○、庚○○○、丙○○竟因賭博一事與告訴人
    戊○○、甲○○驟起糾紛，即以前開強暴方式，著手妨害告
    訴人戊○○、甲○○行使其自由離去之權利，實有不當之處
    ，且參上開被告之智識程度，及渠等之犯罪動機、目的、手
    段等一切情狀，分別量處如主文所示之刑，並均諭知易科罰
    金之折算標準。此外，本案扣案如附表編號1 、編號2 所示
    之物品均為被告丁○○所有，且分別為供被告犯上開賭博罪
    所用、所得之物，業據被告供承在卷，遂分別依刑法第38條
    第1 項第2 款、第3 款之規定宣告沒收。
、無罪部分：
一、公訴意旨略以：被告戊○○基於傷害之犯意，於上開拉扯過
    程，徒手拉扯告訴人己○○○之頭髮，並毆打其身體，致己○○○受有右手腕挫傷之傷害。因認被告戊○○就此部分亦
    涉犯刑法第277 條第1 項之普通傷害罪嫌等語。
二、按犯罪事實，應依證據認定之，無證據不得認定犯罪事實；
    又不能證明被告犯罪者，應諭知無罪之判決，刑事訴訟法第
    154條第2項、第301條第1項分別定有明文。又刑事訴訟法第
    161條第1項規定：檢察官就被告犯罪事實，應負舉證責任，
    並舉出證明之方法。因此，檢察官對於起訴之犯罪事實，應
    負提出證據及說服之實質舉證責任。倘其所提出之證據，不
    足為被告有罪之積極證明，或其指出證明之方法，無從說服
    法院以形成被告有罪之心證，基於無罪推定原則，自應為被
    告無罪之諭知（最高法院92年度臺上字第128 號判例意旨參
    照）。
三、公訴人認被告戊○○涉犯99年1 月4 日之傷害罪嫌，無非係
    以告訴人己○○○之指訴及告訴人99年1 月5 日天主教耕莘
    醫院乙種診斷證明書1 紙等件為其論據。訊據被告戊○○堅
    決否認有上開傷害犯行，辯稱：伊否認犯行，伊沒有出手打
    人，只有吵架等語。經查：
（一）告訴人己○○○於99年1 月5 日晚間19時46分至天主教耕
      莘醫院急診治療，經診斷受有右手腕挫傷之傷害等情，有
      天主教耕莘醫院於99年1 月5 日所出具之告訴人己○○○
      99年1 月5 日乙種診斷證明書1 紙在卷可證（見偵卷第14
      9 頁），是堪採信，合先敘明。
（二）證人即告訴人己○○○於本院審理時雖證稱：伊看到1 個
      包包從賭博的房間丟出來，伊就把包包撿起來，被告戊○○就說伊搶她包包，就過來打伊，當時伊以為那個包包係
      伊朋友的，伊就把包包背在右肩上，就往外面門口跑，被
      告戊○○就過來追伊，之後伊為了保護肚子裡的小孩，就
      把包包丟在外面馬路上，就有另一位小姐撿起來。之後，
      在屋外的人行道上，被告戊○○抓伊頭髮，且抓伊的手，
      伊的手有受傷，被告戊○○在室內客廳處沒有打伊，是到
      屋外才打伊等語（見本院卷第86頁反面），但證人即在事
      發現場屋外親見之人辛○○於本院審理時卻結證稱：案發
      當天在伊的記憶中，被告戊○○沒有打人。案發當天有看
      到告訴人己○○○，伊記得是穿淺色的衣服，類似洋裝，
      且記得肚子有點怪怪的，伊以為只是胖胖的。伊於99年1
      月4 日晚間7 、8 點左右在新店市○○路○ 段75號的對面
      停放的車內抽菸。伊的職業是地政士，當天晚間7 、8 點
      有跟被告戊○○約好要談轉貸的事情，被告戊○○要伊到
      新店捷運站附近，所以伊於大約晚間8 點半左右到捷運站
      時就打電話給被告戊○○，而被告戊○○要伊到該地址等
      ，伊到現場大約5 分鐘之後，大約8 點50分左右看到被告
      等人跑出來，之後大家都離開，只有1 、2 個人在騎樓講
      電話，都不是在庭的被告。伊在那邊抽煙時，有看到很多
      女生跑出來，有人坐車走，有人走路走掉，後來被告戊○○跑出來喊搶劫，所以伊就在車上打110 報警，當時伊怕
      惹事，所以伊都待在車裡。當時沒有看到被告戊○○與告
      訴人己○○○間有任何肢體接觸，因為伊看到時，告訴人
      己○○○也離開了，即伊當時沒有看到己○○○在騎樓有
      遭被告戊○○傷害等情綦詳（見本院卷第68頁反面至第69
      頁），是由上開兩位證人之證詞對照以觀，可知同時在場
      之雙方竟對於被告戊○○是否有在騎樓傷害告訴人等重要
      情節，所為之證述均南轅北轍，完全不相符，是上開證人
      己○○○、辛○○之證詞，均未足證被告戊○○確有於上
      開時、地傷害告訴人己○○○。
（三）此外，既然並無其他證據足以證明被告戊○○確有於99年
      1 月4 日對告訴人己○○○為上開傷害之犯行，是雖告訴
      人曾受有上開傷害，亦無從證明告訴人所受之上開傷勢係
      被告戊○○所造成。從而，本件實難遽認被告戊○○曾於
      99年1月4 日對告訴人己○○○為傷害行為。
四、綜上所述，本件公訴人所舉證據均尚不足以證明被告戊○○
    確有於99年1 月4 日對告訴人為上開傷害之犯行。此外，本
    院復查無其他積極證據足資證明被告戊○○有公訴人所指之
    上開傷害犯行，不能證明被告戊○○犯罪，揆諸前揭法條規
    定及判例意旨說明，自應就此部分諭知被告戊○○無罪之判
    決。
肆、據上論斷，應依刑事訴訟法第284 條之1 、第299 條第1 項
    前段、第301 條第1 項，刑法第28條、第268 條、第304 條
    第1 項、第55條、第41條第1 項、第38條第1 項第2 款、第
    3款，刑法施行法第1 條之1 ，判決如主文。
本案經檢察官林怡君到庭執行職務
中    華    民    國    99    年    9     月    13    日
                  刑事第十七庭  法  官  葉力旗
以上正本證明與原本無異。
如不服本判決應於收受送達後10日內向本院提出上訴書狀，並應
敘述具體理由；其未敘述上訴理由者，應於上訴期間屆滿後20日
內向本院補提理由書（均須按他造當事人之人數附繕）「切勿逕
送上級法院」。
                                書記官  林碧華
中    華    民    國    99    年    9     月    13    日
附錄：論罪科刑法條全文
（一）中華民國刑法第268條
意圖營利，供給賭博場所或聚眾賭博者，處3 年以下有期徒刑，
得併科3 千元以下罰金。
（二）中華民國刑法第304條
以強暴、脅迫使人行無義務之事或妨害人行使權利者，處3 年以
下有期徒刑、拘役或3 百元以下罰金。
前項之未遂犯罰之。
附表：
1.撲克牌貳副。
2.抽頭金貳仟貳佰元。

司法院資訊處製作；財團法人民間司法改革基金會備份。
